臺灣雲林地方法院刑事判決
                                      110年度訴字第26號
                                      110年度訴字第409號
公  訴  人  臺灣雲林地方檢察署檢察官
被      告  柏霖環保工程有限公司


兼  上一人
代  表  人  呂政陽



共      同
選任辯護人  劉大正律師                    
上列被告因違反廢棄物清理法案件，經檢察官提起公訴（108年
度偵字第6560號、109年度偵字第587號）、追加起訴（110年度
偵字第4768號）、移送併辦（台灣桃園地方檢察署110年度偵字
第19041號），本院判決如下：
    主  文
被告呂政陽、柏霖環保工程有限公司被訴部分管轄錯誤，移送於
臺灣桃園地方法院。 
    理  由
一、公訴意旨如附件一、二、三起訴書、追加起訴書、移送併辦
    意旨書所載。
二、按案件由犯罪地或被告之住所、居所或所在地之法院管轄；
    數同級法院管轄之案件相牽連者，得合併由其中一法院管轄
    ；有左列情形之一者，為相牽連之案件：㈠一人犯數罪者。㈡
    數人共犯一罪或數罪者。㈢數人同時在同一處所各別犯罪者
    。㈣犯與本罪有關係之藏匿人犯、湮滅證據、偽證、贓物各
    罪者，刑事訴訟法第5 條第1 項、第6 條第1 項及第7 條分
    別定有明文。又無管轄權之案件，應諭知管轄錯誤之判決，
    並同時諭知移送於管轄法院，且得不經言詞辯論為之，刑事
    訴訟法第304 條、第307 條亦分別定有明文。
三、經查：
　㈠被告呂政陽被訴部分：
　⒈起訴書犯罪事實欄二部分：
　　①刑事訴訟法第5條土地管轄部分：
　　　⑴被告呂政陽之住所位於新北市，居所位於嘉義市，均不
        在本院轄區。
　　　⑵依起訴書犯罪事實欄二至第3頁第16行以下之記載，被告
        呂政陽之非法清理廢棄物之行為，係自台灣日東電工股
        份有限公司（下稱：日東電公司，公司所在地位於高雄
        市，參附件四）、旗勝科技股份有限公司（下稱：旗勝
        公司，公司所在地位於高雄市，參附件五）、康那香企
        業股份有限公司（下稱：康那香公司，公司所在地位於
        台南市，參附件六）取得廢棄物之後，清理至其向同案
        被告黃泊錫所承租位於台南市○○區○○里○○○0000號廠房
        堆放（處理或貯存，此廠區下稱甲地，放置於甲地之廢
        棄物下稱甲地廢棄物）。據此，此部分之犯罪地應為高
        雄市、台南市，犯罪地並未位於本院轄區。
　　　⑶因此，本院就被告呂政陽被訴部分，並無固有的土地管
        轄權。
　　②刑事訴訟法第7條牽連管轄部分：
　　　⑴就被告呂政陽自日東電、旗勝、康那香公司取得廢棄物後置於甲地之行為，起訴書認為是被告呂政陽以柏蓁環保科技有限公司名義（下稱柏蓁公司）「單獨」為之，並未起訴被告呂政陽與被告黃泊錫有「共犯」關係，此觀起訴書第3頁第5行至第15行記載略以：「呂政陽竟仍想將其所收購之塑膠類下腳料轉售其他地區，明知未依廢棄物清理法第41條第1項規定向直轄市、縣（市）主管機關或中央主管機關委託之機關申請許可，不得從事廢棄物處理業務，柏蓁公司並無處理一般事業廢棄物之資格，竟基於非法處理廢棄物之犯意，以柏蓁公司名義，於105、106年間繼續向日東電工公司、旗勝公司及康那香公司收購已屬於事業廢棄物之前揭塑膠下腳料，將之運至佳里廠房處理，而未領有廢棄物處理許可文件而處理上開事業廢棄物。然因無法尋得其他買主，上開事業廢棄物，遂堆積在佳里廠房內。」等語，及所犯法條欄並未記載被告呂政陽與被告黃泊錫有共犯關係自明，復經本院與公訴檢察官確認無訛（訴26卷二第273頁）。因此，將廢棄物自來源地非法清理至甲地部分，被告呂政陽與被告黃泊錫並無刑事訴訟法第7條第2款之數人共犯一罪之相牽連關係。
　　　⑵被告呂政陽將廢棄物非法清理至甲地，與被告黃柏錫等人將廢棄物從甲地非法清理至乙地，有無刑事訴訟法第7條第3款「數人同時在同一處所各別犯罪者」之相牽連關係？
　　　　起訴書第3頁第16行至第19行記載略以：「黃泊錫其後有意將佳里廠房出售，催促呂政陽處理佳里廠房內之上開事業廢棄物，『呂政陽置之不理』，『黃泊錫』明知事業廢棄物之清除、處理，除再利用方式外，『應委託』經主管機關許可清除、處理該類廢棄物之公民營廢棄物清除處理機構清除、處理事業廢棄物，竟基於非法清除廢棄物之犯意，以75萬元之代價，『委託陳崇業』清除佳里廠房內所堆積之上開事業廢棄物」，從上開文字之形式觀之，檢察官是認為被告呂政陽將廢棄物自來源處非法清理至甲地後，因被告黃柏錫想要賣出甲地廠房，催促被告呂政陽清理甲地廢棄物，而被告呂政陽不予理睬後，被告黃柏錫自行非法清理。也就是說，被告呂政陽之非法清理行為已經完成後，被告黃柏錫再將廢棄物非法清理至乙地，兩人並無刑事訴訟法第7條第3款「數人同時在同一處所各別犯罪者」之相牽連關係。
　　　　被告黃柏錫於警詢陳稱：乙地的廢棄物都是呂政陽的
          ，是他向我承租廠房，堆置在甲地，但都沒有處理。
          呂政陽欠我房租新臺幣約20萬，又跟我借新臺幣50萬
          ，貨款12, 500元都開票給我，結果都跳票，而且「
          都避不見面，聯絡不到人」。因為我廠房要賣，所以
          在朋友陳致呈介紹陳崇業跟我認識，我將廠房内堆置
          的廢塑膠混合物及其他廢棄物全部交由陳崇業清除、
          處理等語（警一卷第55頁至第59頁、第83頁至第85頁
          ）；偵查中陳稱：（問：根據呂政陽所述在乙地上査
          獲廢棄物，呂政陽說這些廢棄物本來是放在跟你承租
          的甲地上？）有。他向我租了一年多的廠房，他107
          年8月28日被査獲前的一、二年前就跟我承租，他租
          整間廠房，每個月租4萬元，他租廠房用途為把這些
          塑膠料放在廠房内，之後再賣出去，他跟我租廠房期
          間有把東西賣出去過，我印象中是有看到他進貨及賣
          出，後來因為我想要把廠房賣掉，呂政陽又沒辦法處
          理廠內廢棄物，我就找人把這些廢棄物清除掉，那時
          候因為呂政陽開給我做為租金的支票都跳票，而且好
          幾個月都沒付租金給我，廠房旁的鄰居跟我說我租給
          呂政陽的廠房内，說廠房內門壞掉了，而且有間雜人
          進出，後來我跑去看，才知道廠房内堆了很多塑膠料
          、紙等雜物，「我打電話給呂政陽他都不接，後來我
          有聽到風聲說他已經倒閉了」等語（偵587卷第113頁
          至第123頁、結文第125頁)。
　　　　被告呂政陽於警詢陳稱：乙地廢棄物，有一部分是我向客戶收來的，我原本將這些廢棄物放在甲地。後來被告黃泊錫說他要賣掉廠房，叫我將東西移至他處，所以我就將廠房内的東西全部交給黃先生給他自己處理。「應該是他委託給其他人處理的」。乙地的東西，我認為被告黃柏錫是把我當初留在甲地的有價值的貨賣掉後，把剩下沒用的部分移置過去，「麥寮的事情我真的不知道」等語（他261卷二第97頁至第104頁）；偵查中陳稱：我是將整個倉庫的廢腳料都交給黃先生處理。因為黃先生一直趕，所以我就交給他處理。為何跑到麥寮我不知道等語（他261卷二第265頁至第270頁）。
　　　　依被告呂政陽、黃泊錫所述可知，其等確如起訴書之記載，被告呂政陽將廢棄物非法清理至甲地後，被告黃泊錫催促被告呂政陽清理甲地廢棄物，被告呂政陽置之不理「後」，被告黃泊錫才將廢棄物非法清理至乙地。時序上是被告呂政陽完成犯罪行為後，被告黃泊錫再實施犯罪，兩人並無同時犯之情形。因此，其等犯行也無刑事訴訟法第7條第3款「數人同時在同一處所各別犯罪者」之相牽連關係。
　　③據此，被告呂政陽被訴就犯罪事實二的部分，本院並無管
      轄權。
  ⒉起訴書犯罪事實欄三部分（含移送併辦）：
　　①被告呂政陽係從明基公司（卷內並無該公司資料，此部分
      來源不詳）、王加實業公司（卷內並無該公司資料，此部
      分來源不詳，經查公司名字，相似者為王佳實業股份有限
      公司，地址在桃園市，參附件七），將廢棄物非法清理至
      桃園市○○區○○路000號（下稱丙地）。則被告呂政陽之住
      居所位於新北市、嘉義市，不在本院轄區內，可明確知悉
      的犯罪地在桃園市。本院就此部分犯罪事實，也無固有之
      土地管轄權。
　　②又此部分之犯行為被告呂政陽所為，本院亦無牽連管轄權
      。
　⒊綜上述，本院就被告呂政陽被訴部分，並無管轄權。　　
　㈡被告柏霖環保工程有限公司（下稱柏霖公司）被訴部分：　
　⒈依附件工商登記之記載（參附件八），被告柏林公司住址係
    設於桃園市。又依追加起訴書記載，被告柏霖公司係因代表
    人被告呂政陽因執行業務犯起訴書犯罪事實欄三之犯行，而
    應依廢棄物清理法第47條規定處以罰金刑，也就是說，就犯
    罪地而言，同前所述，可明確知悉的犯罪地為桃園市。是被
    告柏霖公司被訴部分，其住所地、犯罪地均位於桃園市，本
    院並無管轄權。
　⒉被告柏霖公司被訴部分，與被告呂政陽所為如起訴書犯罪事
    實欄三部分，有數人共犯一罪關係，但與被告黃柏錫等人，
    並無相牽連關係。
　⒊因此，本院對被告柏霖公司被訴部分，並無管轄權。　　
四、本院就上述部分既無管轄權，自應將本案移送至有管轄權之
    法院。被告呂政陽及其辯護人雖聲請將上述部分移送至被告
    呂政陽住所地台灣新北地方法院審理（訴26卷二第264-267
    頁）。惟經考慮：㈠起訴書犯罪事實三為本件主要之犯罪行
    為（非法清理廢棄物部分高達5361.6768公噸），其犯罪地
    位於桃園市，且現今尚未清理完畢，移送至台灣桃園地方法
    院（下稱桃園地院）有證據調查之方便性；㈡被告柏霖公司
    被訴部分，桃園地院有固有之土地管轄權，新北市則屬牽連
    管轄；㈢高雄市係甲地廢棄物之產出源與本案關聯較小；㈣台
    南市之廢棄物即甲地廢棄物經移置乙地，縱有剩餘，所剩也
    不多，需要在台南市調查證據之部分較少，且若移送至台灣
    台南地方法院，就被告柏霖公司被訴部分，台灣台南地方法
    院可能沒有管轄權，會導致割裂審判（台南地院就甲地廢棄
    物部分，有犯罪地之土地管轄；就被告呂政陽清理至丙地之
    廢棄物部分，屬一人犯數罪之牽連管轄；就被告柏霖公司被
    訴部分，則會變成牽連【一人犯數罪】再牽連【數人共犯一
    罪】。而依高院98年法律座談會刑事類提案第33號研討結論
    ，管轄不及牽連再牽連）；㈤被告呂政陽將廢棄物清理至甲
    地部分，桃園地院有一人犯數罪之牽連管轄。因此，基於證
    據調查之便利性、本件主要之犯罪地在桃園市、桃園地院均
    有管轄權且就被告柏霖公司也有固有管轄權等情，認本件上
    述部分應移送至犯罪地即桃園地院。
五、綜上所述，本院就被告呂政陽、柏霖公司被訴部分，並無管
    轄權，檢察官向本院提起公訴，自有未合，爰不經言詞辯論
    ，逕諭知管轄錯誤之判決，並將此部分（含併辦部分），均
    移送於有管轄權之臺灣桃園地方法院。
據上論斷，應依刑事訴訟法第304條、第307條，判決如主文。
本案經檢察官朱啟仁提起公訴、檢察官許景睿追加起訴、檢察官
廖榮寬移送併辦，檢察官魏偕峯到庭執行職務。
中　　華　　民　　國　　111  　年　　8 　月　 　30　　日
                   刑事第六庭  審判長法  官  王子榮

                                     法  官  潘韋丞

                                     法  官  簡廷恩   
以上正本證明與原本無異。
如不服本判決應於收受判決後20日內向本院提出上訴書狀，並應
敘述具體理由；其未敘述上訴理由者，應於上訴期間屆滿後20日
內向本院補提理由書（均須按他造當事人之人數附繕本）。「切
勿逕送上級法院」。
                                     書記官  許馨月 
中　　華　　民　　國　　111 　年　　8 　　月　　30　　日